【裁判字號】    95,訴,327
【裁判日期】    950609
【裁判案由】    強盜等
【裁判全文】
臺灣雲林地方法院刑事判決               95年度訴字第327號
公  訴  人  臺灣雲林地方法院檢察署檢察官
被      告  丙○○
                    （
指定辯護人  本院公設辯護人乙○○
上列被告因強盜等案件，經檢察官提起公訴（95年度偵字第1659號）
，本院判決如下：
    主  文
丙○○連續犯攜帶凶器搶奪罪，處有期徒刑壹年貳月。又犯攜帶
凶器強盜罪，處有期徒刑柒年；扣案之大型美工刀壹支、黑色口
罩壹個，均沒收。應執行有期徒刑捌年；扣案之大型美工刀壹支
、黑色口罩壹個，均沒收。
    事  實
一、 丙○○（原姓名為許朋印）基於概括之犯意，意圖為自己
     不法之所有，先於民國95年3 月20日16時18分許，在雲林
     縣斗六市○○路119 號後方巷道，見戊○○獨自一人轉身
     離去不備之際，以客觀上具有危險性，足以對人之生命、
     身體構成威脅，可供兇器使用之小型美工刀一支（未扣案
     ）迅速割斷戊○○右肩上淺桃紅色皮包之帶子，搶奪該皮
     包1 只（內有身分證、駕照、存摺、禮券、提款卡、健保
     卡、信用卡、行動電話、大潤發會員卡及現金新台幣「下
     同」2 萬元左右）；次於同年月22日21時30分許，在同縣
     市○○路與西平路地下道旁巷口，見丁○○彎腰整理物品
     ，疏於防備時，自丁○○背後徒手搶奪其斜背在肩上之黑
     色背包1 只（內有現金6 千1 百多元、行動電話、身分證
     、信用卡、駕照、行照、保險卡、健保卡、英文演講稿及
     文具用品等）；再於同年月24日21時40分許，在同縣市○○路55巷12號前，徒手自甲○○背後搶奪其左手所提之棕
     色皮包1 只（內有信用卡、提款卡、身分證、駕照、健保
     卡、身心障礙卡、1 百元圖書禮券、鑰匙及現金約8 千元
     ）。
二、丙○○又另行起意，意圖為自己不法所有之犯意，於95 年3
    月28日21時許，口帶黑色口罩，並持客觀上具有危險性，足
    以對人之生命、身體構成威脅，可供兇器使用之藍色大型美
    工刀一支，進入雲林縣西螺鎮○○路28號「LANEW 」鞋店，
    然後以左手自後環抱該店店員己○○右上臂，以右手持上開
    美工刀，將刀刃對準己○○右肩接近脖子之處，致使己○○
    恐因生命遭受立即危害而無法抗拒，而依指示將店內櫃檯收
    銀機中現金3 千元及部分零錢，以及自己皮夾中紙鈔2 千餘
    元，全數放入該店所之米色棉質環保袋內，然後交予丙○○
    。丙○○得手後，以櫃台上膠帶將己○○口部、手腕分別黏
    貼及綑綁，並命己○○以可活動之手按壓店內遙控器打開電
    動鐵門後從容逃逸。嗣於同日22時許，在斗六市○○路237
    號前，為警查獲，並當場扣得現金6 千零3 元、大型美工刀
    1 支、黑色口罩1 個、米色棉質手提袋1 個、棕色膠帶1 捲
    、透氣膠帶1 捲。丙○○並帶同警方前往彰化縣埤頭鄉住處
    起出戊○○、丁○○、甲○○遭搶奪之部分物品。
三、案經己○○訴由雲林縣警察局斗六分局移送臺灣雲林地方法
    院檢察署檢察官偵查起訴。
    理  由
一、起訴書上有關「94年」之記載，均係「95年」之誤繕。又被
    告丙○○強盜得手後，以膠帶黏貼、綑綁己○○口部、手腕
    等行為，公訴檢察官主張為該強盜行為之一部，先此敘明。
二、檢察官追訴罪名：
    （一）刑法第325條第1項之普通搶奪罪。
    （二）刑法第326條第1項之攜帶凶器搶奪罪。
    （三）刑法第330條第1項之攜帶凶器強盜罪。
    （四）前述（一）、（二）為連續犯。
三、檢察官提出之證據清單：
    （一）證人戊○○、丁○○、甲○○、己○○警訊及偵訊筆
          錄。（見警、偵卷）
          待證事項：被告搶奪戊○○、丁○○、甲○○及強盜
                    己○○財物之事實。
    （二）贓物認領保管單三紙（警卷內）。
          待證事項：被害人戊○○、丁○○、己○○領回被搶
                    奪、強盜物品。
    （三）查扣：
      1、大型美工刀一支（扣押物品清單在偵查卷12頁）。
         待證事項：被告持大型美工刀一支強盜己○○財物。
      2、黑色口罩一個（扣押物品清單在偵查卷12頁）。
         待證事項：被告口帶黑色口罩強盜己○○財物。
      3、照片共20幀（警卷內）。
         待證事項：被告強盜己○○財物之翻拍照片及取出被
      4、現金6003元及米色棉質手提袋一只（警卷內）。
         待證事項：為被告強盜己○○所得財物（已發還予謝
                   欣琪）。
    （四）被告之警訊及偵訊筆錄。（見警、偵卷）
          待證事項：被告自白搶奪戊○○、丁○○、甲○○及
                    強盜己○○財物之事實。
四、被告對檢察官所提出之證據，均同意作為證據使用，本院審
    酌該等證人之證詞，均係被害人就被害情形之陳述，且出於
    自由意志下所為，而被告之自白筆錄，被告並無抗辯自白之
    任意性，無強暴、脅迫、利誘、詐欺、疲勞訊問、違法羈押
    或其他不正之情況，至於贓物認領保管單、照片及扣押物品
    ，並無偽造及違法搜索、扣押之情節，故合議庭認為適當，
    均得為證據，均有證據能力。至於被告對檢察官所追訴之罪
    名及犯罪事實，均認罪而無爭執，被告之自白有上開證據可
    以佐證其實，應與事實相符，其犯行明確，可以認定，應依
    法論罪科刑。
五、被告所為，係犯：
    （一）刑法第325條第1項之普通搶奪罪。
    （二）刑法第326條第1項之攜帶凶器搶奪罪。
    （三）刑法第330條第1項之攜帶凶器強盜罪。
    （四）被告三次搶奪行為，其犯罪時間緊接，且犯罪手法相
          同，顯係基於概括犯意為之，應依刑法第56條連續犯
          之規定，論以一攜帶凶器搶奪罪，並加重其刑。
    （五）被告所犯連續攜帶凶器搶奪罪、攜帶凶器強盜罪，犯
          意各別，罪名有異，行為亦殊，應分論併罰。
六、量刑：
    被告智識程度為國中畢業，曾就讀大成高工建教班，因適應
    不良，曠課太多而輟學，個性溫和、被動，但盲從、思慮不
    精，結交的朋友，良莠不齊，父親在其國小五年級過世，母
    親出家，家裡成員還有三名兄長，大抵從事堆土機駕駛或板
    模工的職業，被告家境因為父親之死亡，而陷入困境，母親
    又不知如何教導，約束不嚴，因此家庭生活不正常，缺乏家
    庭、學校教育，導致知識嚴重不足，缺乏守法觀念，以致於
    被告今日為所謂「朋友義氣」而搶奪、強盜，被告的無知，
    令人費解，5 萬元說多不多，說少不少，被告非無工作能力
    ，月入亦有4 萬元，以自己經濟能力或信用，想要以社會允
    許方式取得5 萬元救助朋友，並非一定得用非法手段，亦非
    無其他適當方式，被告過去因為缺乏社會正面教育，沒有因
    為生活在社會裡，感召社會光輝，提昇向上，培養自己解決
    問題的能力，依然無法明辦事理，正確處理事情，更受同儕
    文化影響，因此被告對於日常生活所結交的朋友，或自己所
    養成的習性，實應冷靜、深思自我反省與檢討。本件被告認
    知因自己事情而連累朋友，為解決朋友律師費用挺而走險，
    縱然動機尚屬善良，但沒有法紀觀念，社會上有不少缺乏家
    庭溫暖之人，在生計上或因結交朋友，也沒有非得落到為非
    作歹的地步，相對地不少生活經濟困頓的人，謹守份際，沒
    有去作違法亂紀的事，有些還對社會付出關懷及奉獻，我們
    常常耳聞或目睹，一些生活在貧窮與困境、家庭生活不健全
    的人，更加自愛，奮發向上的故事，他們並不屈服於困境，
    能努力去充實與求知，藉以改善自己的生活，並且回饋於社
    會，他們選擇有尊嚴的活著，沒有理直氣壯指責上天、社會
    的不公，甚至干擾社會秩序，這是一種對自身的愛護，以及
    對生命的珍惜，表現在生活上是刻苦耐勞與不斷的學習，刻
    苦是為了迎接明日的理想與目標，努力、認真地學習，是為
    了培養解決生活的知與能，期能在面對生活難處之時，能正
    確的認知與解決，而非作奸犯科，呈現在生命裡面貌，是自
    己謙卑及堅韌，謙卑才能使自己成長，而無害於社會，生命
    才有意義，堅韌才能使自己走出生命的陰霾，邁向光明，生
    命價值才能昇華，都是值得被告學習的典範，真正的勇者，
    在能勇於面對生命、生活挑戰，利用智慧、技能解決問題，
    而不是在生活中逃避與墮落，干犯律法。被告需要認識「將
    相本無種，男兒當自強」，無須自怨自艾，自暴自棄，要認
    清天生我才必有用，自我約束，自我努力，讓自己過著無愧
    生活，也讓生命的存在展現光輝與燦爛。被告的問題在於不
    知愛惜自己生命，在生活事務領域裡，充滿了錯誤認知及價
    值觀念混淆，對朋友講義氣，寧願選擇傷害社會大眾而在所
    不惜，其觀念雖肇始於家庭環境，然而又因自己愚昧與無知
    ，不知上進，讓年青的生涯中，留下錯誤的腳步，令人惋惜
    ，往事已矣，來者可追，被告知錯能改，可知他良心未泯，
    應該下定決心，百尺竿頭，奮力向上，求取正知與正念而努
    力不怠，入獄後要好好反省，積極藉獄方種種設施（如補校
    、技訓班等等），培養自己良知與良能，認識解決問題須要
    靠智慧及善巧，期求改變自己將來生活，充實自己生命價值
    ，甚至改善家人的生活，而為社會上有用之人，則人雖在獄
    中，仍未浪費可貴的生命與時光。被告四肢健全，所欠缺的
    只是一顆向上的心及守法觀念，未能了解自己之無明，並非
    來自雙眼的失明，全因自己心智被矇蔽，今日走投無路，並
    非無道路可走，而自己走上了邪路，對此被告要能痛改前非
    ，體認自己生命意義與社會責任，從頭再來，從新學習，健
    全自己的心智，培養謀生技能，若能如此，日後並非不能成
    為一個有用的人。因此本院審酌被告犯罪之動機、目的、手
    段、所生危害、所得利益、品行智識程度、被害人之意見及
    犯罪後態度等一切情狀，各量處如主文所示之刑，並定應執
    行刑。扣案之大型美工刀一支、黑色口罩一個，均為被告所
    有供犯罪所用之物，業據被告自承在卷，均依刑法第38條第
    1 項第2 款規定，宣告沒收之。至於被告搶奪用之小型美工
    刀一支，顯已滅失，另其他扣案之物，或非被告所有，或非
    供犯罪所用之物，因此均不予宣告沒收。
據上論斷，應依刑事訴訟法第299 條第1 項前段，刑法第56條、
第326 條第1 項、第330 條第1 項、第321 條第1 項第3 款、第
51條第5 款、第38條第1 項第2 款，判決如主文。
本案經檢察官葉建成到庭執行職務。
中    華    民    國    95    年    6     月    9     日
                  刑事第四庭審判長法  官  吳福森
                                  法  官  吳基華
                                  法  官  葉明松
以上正本證明與原本無異。
如不服本判決，應於判決收受後10日內，向本院提出上訴狀（須
附繕本）。
                                  書記官 陳姵君
中    華    民    國    95    年    6     月    9     日
附錄本案論罪科刑法條全文：
刑法第325條第1項：
意圖為自己或第三人不法之所有，而搶奪他人之動產者，處6 月
以上、5 年以下有期徒刑。
刑法第326 條第1 項：
犯前條第1 項之罪，而有第321 條第1 項各款情形之一者，處1
年以上7年以下有期徒刑。
刑法第330 條第1 項：
犯強盜罪而有第321 條第1 項各款情形之一者，處7 年以上有期
徒刑。


司法院資訊處製作；財團法人民間司法改革基金會備份。
